【裁判字號】    98,易,165
【裁判日期】    980306
【裁判案由】    詐欺
【裁判全文】
臺灣彰化地方法院刑事判決               98年度易字第165號
公  訴  人  臺灣彰化地方法院檢察署檢察官
被      告  甲○○
                    之9
選任辯護人  陳世煌律師
            黃俊昇律師
上列被告因詐欺案件，經檢察官提起公訴（97年度偵字第10384
號），於本院準備程序中，被告就被訴事實為有罪之陳述，經裁
定改行簡式審判程序，本院判決如下：
    主  文
甲○○幫助意圖為自己不法之所有，以詐術使人將本人之物交付
，處有期徒刑月，如易科罰金，以新臺幣壹仟元折算壹日。緩
刑貳年。
    犯罪事實
一、甲○○明知依一般社會生活之通常經驗，均能預見若將個人
    帳戶之存摺、提款卡交付予他人使用，該他人有可能以所取
    得之存摺、提款卡遂行財產上犯罪之目的，竟為圖私利，乃
    基於縱若取得其所提供之存摺、提款卡之人，自行或轉交他
    人用以實施犯罪，供作被害人匯款或轉帳之用，仍不違背其
    本意之幫助詐欺取財之不確定故意，於民國97年5 月24日，
    在苗栗縣苗栗市，將其前於97年5 月23日於台新國際商業銀
    行頭份分行（下稱台新銀行）所申請設立之帳戶：00000000
    000000號帳戶之存摺、提款卡（含密碼）交付予姓名年籍均
    不詳之成年男子，而容任他人使用上開帳戶遂行犯罪。其後
    該姓名年籍均不詳之成年男子即基於意圖為自己不法所有之
    詐欺犯意，於97年5 月25日晚間9 時許，以電話向乙○○佯
    稱，其前於東森購物頻道購物時，誤遭設定為分期付款轉帳
    程序，需按指示至自動櫃員機前操作取消等語，致乙○○不
    疑有他而陷於錯誤，乃於同日晚間10時28分，在位於苗栗縣
    內之台新銀行自動櫃員機前，按指示操作而跨行轉帳新臺幣
    （下同）23,000元至上開台新銀行帳戶內。嗣乙○○於按指
    示操作後，發覺有異知悉受騙，乃報警處理，始查悉上情。
二、案經彰化縣警察局和美分局報告臺灣彰化地方法院檢察署檢
    察官偵查起訴。
    理  由
一、按除被告所犯為死刑、無期徒刑、最輕本刑為3 年以上有期
    徒刑之罪或高等法院管轄第1 審案件者外，於前條第1 項程
    序進行中，被告先就被訴事實為有罪之陳述時，審判長得告
    知被告簡式審判程序之旨，並聽取當事人、代理人、辯護人
    及輔佐人之意見後，裁定進行簡式審判程序；除簡式審判程
    序及簡易程序案件外，第1 審應行合議審判，刑事訴訟法第
    273 條之1 第1 項、第284 條之1 分別定有明文。本件被告
    甲○○所涉係死刑、無期徒刑、最輕本刑為3 年以上有期徒
    刑之罪或高等法院管轄第1 審案件以外之罪，並於本院行準
    備程序時就被訴事實為有罪之陳述，本院合議庭依前揭規定
    ，經評議結果，裁定改由受命法官獨任行簡式審判程序。
二、上開犯罪事實，業據被告甲○○於本院審理時坦承不諱，且
    經證人即被害人乙○○於警詢中指證綦詳，復有被告前揭台
    新銀行開戶資料及歷史交易明細查詢、被害人乙○○之台新
    銀行自動櫃員機交易明細表、內政部警政署反詐騙案件紀錄
    表、苗栗縣警察局頭份分局頭份派出所受理刑事案件報案三
    聯單、受理詐騙帳戶通報警示簡便格式表及受理各類案件紀
    錄表各1 份附卷可稽，足認被告自白核與事實相符，堪可採
    為論罪科刑之依據。況現今一般人至郵局或銀行開設帳戶並
    非難事，如非供犯罪之非法使用，衡情自無置自己名義帳戶
    不用，而取得他人帳戶使用之必要。且金融存款帳戶事關存
    戶個人財產權益之保障，其與存戶印鑑章結合，具高度專有
    性，除非本人或與本人親密關係者，難認有何理由可自由流
    通使用該存摺，一般人皆有妥為保管防阻他人任意使用之認
    識，縱因特殊情況偶有交付他人使用之需，亦必然深入瞭解
    用途後再行提供以使用，方符常情。而該等專有物品如落入
    不明人士手中，極易被利用為與財產有關之犯罪工具，此又
    係具備一般生活智識者皆能體察之常識；參以邇來詐欺人士
    使用他人存摺作為指示被害人匯款工具之犯罪類型層出不窮
    ，並廣經媒體披載，凡對社會動態尚非全然不予關注者均能
    知曉。在本件中，被告於提供上開帳戶予他人使用時，已係
    成年人，足認其心智成熟，亦具一般智識程度及社會經驗，
    對於上開各情，自有認識，竟仍將自己前開帳戶之存摺、提
    款卡（含密碼）提供予姓名年籍不詳之成年男子，且該帳戶
    果遭據以為犯詐欺取財罪之出入帳戶使用，足見被告主觀上
    顯具有縱使他人於取得該帳戶之存摺、提款卡（含密碼）後
    ，自行或提供詐騙人士持以作為詐欺取財之用，亦不違背其
    本意之不確定故意至明。綜上所述，本件事證明確，被告上
    揭犯行，堪可認定，應予依法論科。
三、按刑法上之幫助犯，係指以幫助之意思，對於正犯資以助力
    ，而未參與實施犯罪之行為者而言（最高法院49年臺上字第
    77號判例參照）。查被告將前揭台新銀行帳戶存摺、提款卡
    （含密碼）等物，交付予姓名年籍之成年男子供作犯詐欺取
    財之用，而向被告收取前揭帳戶存摺、提款卡（含密碼）之
    姓名年籍均不詳之成年男子，確有向被害人詐欺取財，被害
    人因而匯款、轉帳入被告之前開金融機構帳戶等節，已如前
    述，是核被告所為，係犯刑法第30條第1 項前段、第339 條
    第1 項之幫助詐欺取財罪。又被告幫助他人犯詐欺取財罪，
    為從犯，應依刑法第30條第2 項規定按正犯之刑減輕之。爰
    審酌被告素無前科，有臺灣高等法院被告前案紀錄表在卷可
    按，擅自提供帳戶供他人非法使用，使犯罪難以查緝，等同
    助長犯罪，行為殊屬不當，並考量其智識程度、犯罪之動機
    、目的、手段、所生之危害，暨犯後已能坦承犯行、態度尚
    佳及已與被害人乙○○達成和解，有和解書可憑等一切情狀
    ，量處如主文所示之刑，並諭知易科罰金之折算標準，以示
    懲儆。末查被告前未曾因故意犯罪而受有期徒刑以上刑之宣
    告，有臺灣高等法院被告前案紀錄表附卷可按，被告於本院
    審理時已坦承犯行，深具悔意，且積極賠償被害人之損害以
    獲取被害人之諒解，信其經此教訓，當知警惕戒慎而無再犯
    之虞，本院綜核上開各情，認其所受上開宣告之刑，以暫不
    執行為適當，爰併予宣告緩刑2 年，以啟自新。
據上論斷，應依刑事訴訟法第273 條之1 第1 項、第299 條第1
項前段，刑法第30條第1 項前段、第2 項、第339 條第1 項、第
41條第1 項前段、第74條第1 項第1 款，刑法施行法第1 條之1
第1 項、第2 項前段，判決如主文。
本案經檢察官蔡明達到庭執行職務。
中    華    民    國    98    年    3     月    6     日
                  刑事第四庭  法  官  游秀雯
以上正本證明與原本無異。
如不服本判決應於收受判決後10日內向本院提出上訴書狀，並應
敘述具體理由。其未敘述上訴理由者，應於上訴期間屆滿後20日
內向本院補提理由書 (均須按他造當事人之人數附繕本)「 切勿
逕送上級法院」。
告訴人或被害人對於判決如有不服具備理由請求檢察官上訴者，
其上訴期間之計算係以檢察官收受判決正本之日期為準。
中    華    民    國    98    年    3     月    6     日
                              書記官  謝志鑫
附錄本案論罪科刑法條全文：
中華民國刑法第339條
意圖為自己或第三人不法之所有，以詐術使人將本人或第三人之
物交付者，處5 年以下有期徒刑、拘役或科或併科1 千元以下罰
金。
中華民國刑法第30條
幫助他人實行犯罪行為者，為幫助犯。雖他人不知幫助之情者，
亦同。
幫助犯之處罰，得按正犯之刑減輕之。


司法院資訊處製作；財團法人民間司法改革基金會備份。
